臺灣宜蘭地方法院刑事判決　　　　　　　94年度交易字第27號
公　訴　人　臺灣宜蘭地方法院檢察署檢察官
被　　　告　丁○○　男　48歲.
選任辯護人　林火炎律師
上列被告因過失致死等案件，經檢察官提起公訴（94年度偵字第
253、637號），嗣於本院準備程序進行中，被告先就被訴事實為
有罪之陳述，經裁定進行簡式審判程序，本院判決如下：
    主  文
丁○○服用酒類，不能安全駕駛動力交通工具而駕駛，處有期徒
刑伍月，如易科罰金，以參佰元折算壹日；又因過失致人於死，
處有期徒刑陸月，如易科罰金，以參佰元折算壹日。應執行有期
徒刑拾月，如易科罰金，以參佰元折算壹日。
    事  實
一、丁○○明知服用酒類已達不能安全駕駛動力交通工具之程度
    時，不得駕駛動力交通工具，竟於民國93年12月30日13時及
    15時許，分別與友人在宜蘭縣頭城鎮○○路○路邊攤、宜蘭
    縣頭城鎮○○路友人住處等地飲用啤酒、水果酒，且於酒後
    注意力減低、反應能力變慢，已無安全駕駛動力交通工具能
    力之狀況下，仍執意於同日16時許，駕駛車牌號碼9T─7287
    號自用小客車，沿宜蘭縣頭城鎮○○路由南往北方向行駛，
    於同日16時15分許，在行經劃有分向限制線之宜蘭縣頭城鎮
    ○○路與文雅路無號誌交岔路口時，丁○○本應注意汽車行
    駛時，駕駛人應注意車前狀況，隨時採取必要之安全措施，
    且於劃有分向限制線之雙向二車道行駛時，不得駛入來車之
    車道內，於行經無號誌之交岔路口時，更應減速慢行，作隨
    時停車之準備，而依當時天候晴、日間自然光線、柏油路面
    、路面乾燥、路面無缺陷、視距良好等狀況，並無不能注意
    之情事，竟因酒後注意力減低、反應能力變慢，而疏未注意
    車前狀況及採取必要之安全措施，且於劃有分向限制線之公
    園路上，逆向駛入來車之車道內，並於行經無號誌之公園路
    與文雅路交岔路口時，亦疏未減速慢行，適有丙○○騎駛車
    牌號碼BEK─423號重型機車，後載騎林宗賢，正欲自文雅路
    右轉公園路時，丁○○煞避不及而於上開交岔路口內逆向撞
    擊丙○○所騎駛之重型機車，導致林宗賢倒地且因而受有頭
    部外傷、硬腦膜下出血等傷害，經送醫急救手術後，延至94
    年1月3日7時55分，仍因顱骨骨折併腦出血而不治死亡。丁○○肇事後，於有偵查權限之機關及公務員發覺其過失致人
    於死之犯罪前，即向到場處理之警員自承肇事並自願接受裁
    判。嗣經警員於93年12月30日17時許，對丁○○實施呼氣酒
    精濃度測試，測得其呼氣中酒精濃度高達每公升0.54毫克，
    顯然其已不能安全駕駛動力交通工具。
二、案經林宗賢之父母甲○○、乙○○訴由宜蘭縣警察局礁溪分
    局報請臺灣宜蘭地方法院檢察署檢察官相驗後偵查起訴，嗣
    於本院準備程序進行中，被告先就被訴事實為有罪之陳述，
    經裁定進行簡式審判程序。
    理  由
一、上揭犯罪事實，業據被告丁○○於本院審理時坦承不諱，核
    與目擊證人丙○○、蘇蕙敏、游承達所證述之車禍情節；證
    人即被害人林宗賢之父母甲○○、乙○○指訴林宗賢因車禍
    受傷不治死亡之情節，均大致相符。復有道路交通事故現場
    圖、道路交通事故調查報告表、酒精測定紀錄表、刑法第18
    5條之3案件測試觀察紀錄表各1件及事故現場照片26張在卷
    可稽。而被害人林宗賢確因本件車禍導致受有頭部外傷、硬
    腦膜下出血等傷害，經送醫急救手術後，延至94年1月3日7
    時55分，仍因顱骨骨折併腦出血而不治死亡等情，亦有羅東
    聖母醫院一般診斷書申請單1件在卷可佐，復經臺灣宜蘭地
    方法院檢察署檢察官會同檢驗員相驗屬實，並製有相驗筆錄
    、相驗屍體證明書、驗斷書各1件及相驗照片15張附卷足憑
    。且按汽車駕駛人有飲用酒類後，其吐氣所含酒精濃度超過
    每公升0.25毫克情形者，不得駕車；汽車行駛時，駕駛人應
    注意車前狀況，並隨時採取必要之安全措施；汽車在雙向二
    車道行駛時，在劃有分向限制線之路段，不得駛入來車之車
    道內；行車速度，依速限標誌或標線之規定，無標誌或標線
    者，行經無號誌之交岔路口時，應減速慢行，作隨時停車之
    準備，道路交通安全規則第114條第2款、第94條第3項、第
    97條第2款、第93條第1項第2款分別定有明文，被告丁○○
    為已考領駕駛執照之駕駛人，對此實難諉稱不知，其駕車行
    經肇事地點之公園路與文雅路交岔路口時，本應注意遵守上
    開規定，且依卷附前揭道路交通事故調查報告表所載，於事
    故當時之天候晴、日間自然光線、柏油路面、路面乾燥、路
    面無缺陷、視距良好等情形，並無不能注意之情事，被告竟
    仍執意酒後駕駛，且因酒後注意力減低、反應能力變慢，而
    疏未注意車前狀況及採取必要之安全措施，並於劃有分向限
    制線之公園路上，逆向駛入來車之車道內，復於行經無號誌
    之公園路與文雅路交岔路口時，亦疏未減速慢行，以致煞避
    不及，而於上開交岔路口內逆向撞擊被害人所乘坐之重機車
    ，肇致本件車禍發生，顯然其已不能安全駕駛動力交通工具
    ，且其駕駛行為亦顯有過失，而其過失行為，復與被害人之
    死亡間，具有相當因果關係。綜上所述，足徵被告首揭自白
    確與事實相符，本件事證已臻明確，被告之犯行堪予認定，
    應依法論科。
二、被告丁○○酒後明知已無安全駕駛動力交通工具之能力，竟
    仍駕駛9T─7287號自用小客車上路，核其此部分所為，係犯
    刑法第185條之3之服用酒類不能安全駕駛動力交通工具而駕
    駛罪。另被告酒後已無安全駕駛動力交通工具之能力，仍駕
    駛上開車輛上路，且因酒後注意力減低、反應能力變慢，而
    疏未注意車前狀況及採取必要之安全措施，並於劃有分向限
    制線之公園路上，逆向駛入來車之車道內，復於行經無號誌
    之公園路與文雅路交岔路口時，亦疏未減速慢行，以致煞避
    不及，而於上開交岔路口內逆向撞擊被害人所乘坐之重機車
    ，造成被害人傷重不治死亡，核其此部分所為，係犯刑法第
    276條第1項之過失致人於死罪。被告所犯前揭2罪間，一為
    故意犯、一為過失犯，犯意各別，行為互殊，應予分論併罰
    。又被告於飲酒後，呼氣中酒精濃度高達每公升0. 54毫克
    之酒醉狀態下，駕車肇事，因而致人死亡，致須負刑事責任
    ，應依道路交通管理處罰條例第86條第1項之規定，就上開
    過失致人於死罪之部分，加重其刑。另被告肇事後，於有偵
    查權限之機關及公務員發覺其過失致人於死之犯罪前，即主
    動向到場處理之員警自承肇事並自願接受裁判之事實，業據
    被告陳明在卷，並有宜蘭縣警察局礁溪分局道路交通事故肇
    事人自首情形紀錄表1件附卷可參，是被告就過失致人於死
    罪部分已符自首之要件，應依刑法第62條前段之規定減輕其
    刑，並先加後減之。爰審酌被告之品行、智識程度；身為宜
    蘭縣頭城鎮公所之公務員（此為被告所自承，見相驗卷第43
    頁），竟仍無視於交通安全規則所科予之注意義務，酒後猶
    貿然駕車上路，且因酒後注意力減低、反應能力變慢，而疏
    未注意車前狀況及採取必要之安全措施，並於劃有分向限制
    線之道路上，逆向駛入來車之車道內，復於行經無號誌之交
    岔路口時，亦疏未減速慢行，對於全體用路人之生命、身體
    、財產法益所生危害非輕；已坦承犯行，並與被害人家屬達
    成和解，獲得被害人家屬諒解（參卷附之台北縣三重市調解
    委員會調解書、聲請撤回告訴狀、甲○○所製作之信函）之
    犯後態度及被害人因本件車禍而死亡等一切情狀，暨檢察官
    、被告、辯護人就科刑範圍所表示之意見後，分別量處如主
    文所示之刑及諭知易科罰金之折算標準，並定其應執行之刑
    及諭知易科罰金之折算標準，以示懲儆。
三、公訴意旨另以：被告丁○○因犯罪事實欄所載之疏失駕駛行
    為，撞擊丙○○騎駛之車牌號碼BEK─423號重型機車，導致
    丙○○人車倒地，並因而受有右側股骨幹股骨頸閉鎖性骨折
    、臉部多處撕裂傷、左膝深部撕裂傷、頭部外傷合併蛛網膜
    下出血等傷害，因認被告丁○○另涉犯刑法第284條第1項前
    段之過失傷害罪。惟按告訴乃論之罪，告訴人於第一審辯論
    終結前得撤回其告訴；告訴經撤回者，應諭知不受理之判決
    ，刑事訴訟法第238條第1項、第303條第3款分別定有明文。
    查本件告訴人丙○○告訴被告丁○○過失傷害案件，起訴書
    認被告係觸犯刑法第284條第1項前段之罪，依同法第287 條
    前段規定，須告訴乃論。茲據告訴人當庭撤回告訴，此有本
    院94年4月27日訊問筆錄在卷可按，依照首開說明，本應就
    此部分為不受理之判決，惟因公訴人認為此部分若成立犯罪
    ，與前揭論罪科刑之過失致人於死罪部分，有想像競合犯之
    裁判上一罪關係，爰不另為不受理判決之諭知，附此敘明。
據上論斷，應依刑事訴訟法第273條之1第1項、第299條第1項前
段，道路交通管理處罰條例第86條第1項，刑法第185條之3、第2
76條第1項、第62條前段、第41條第1項前段、第2項、第51條第5
款，罰金罰鍰提高標準條例第1條前段、第2條，判決如主文。
本案經檢察官陳嘉瑜到庭執行職務
中　　華　　民　　國　　94　　年　　6　　月　　 9　 　日
                  臺灣宜蘭地方法院刑事第四庭
                      法  官  劉 家 祥
以上正本證明與原本無異。
如不服本判決，應於判決送達後10日內，向本院提出上訴狀（應
附繕本）。
                      書記官  邱 淑 秋
中　　華　　民　　國　　94　　年　　6 　　月　　14　　日
附錄本案論罪科刑法條全文：
刑法第185條之3
服用毒品、麻醉藥品、酒類或其他相類之物，不能安全駕駛動力
交通工具而駕駛者，處一年以下有期徒刑、拘役或三萬元以下罰
金。
刑法第276條第1項
因過失致人於死者，處二年以下有期徒刑、拘役或二千元以下罰
金。
